【裁判字號】    89,上易,642
【裁判日期】    890420
【裁判案由】    竊盜
【裁判全文】
臺灣高等法院刑事判決                  八十九年度上易字第六四二號
    上  訴  人  台灣桃園地方法院檢察署檢察官
    被      告  乙○○
右上訴人，因被告竊盜案件，不服臺灣桃園地方法院八十八年度易字第二七四一號，
中華民國八十八年十二月三十一日第一審判決（起訴案號：臺灣桃園地方法院檢察署
八十八年度偵字第一四七二六號）提起上訴，本院判決如左：
    主      文
上訴駁回。
    理      由
一、本件公訴意旨略以：被告乙○○基於意圖為自己不法所有之概括犯意，先於民國
    （以下同）八十八年八月二十五日下午二時許，在桃園縣桃園市○○路四一四號
    之十一前，見被害人丙○○所有車號ＬＥ－六一八八號自小客車（下稱奧迪車）
    ，並未上鎖，趁無人之際竊取得手。復於八十八年九月八日上午六時許，在桃園
    縣平鎮市○○路一之六號前，再度竊取被害人丁○○所有車身號碼三ＸＡ四六Ｋ
    二ＮＦ二五八八七六號自小客車得手（下稱道奇車）。嗣於同年九月一日，在桃
    園縣八德市○○路一三二巷內，為警尋獲前開奧迪車，並於同年月十三日在甲○○帶領下，另在桃園縣大溪鎮○○路一三二巷三十七號五樓地下室，再起獲前開
    道奇車。因認被告連續涉犯刑法第三百二十條第一項之竊盜罪嫌。
二、按犯罪事實應依證據認定之，無證據不得推定其犯罪事實；又不能證明被告犯罪
    者，應諭知無罪之判決，刑事訴訟法第一百五十四條、第三百零一條第一項分別
    定有明文。又認定不利於被告之事實，須依積極證據，苟積極證據不足為不利於
    被告事實之認定時，即應為有利於被告事實之認定，更不必有何有利之證據，此
    最高法院三十年上字第八一六號著有判例。另認定犯罪事實應依證據，為刑事訴
    訟法所明定，故被告否認犯罪事實所持之辯解，縱屬不能成立，仍非有積極證據
    足以證明其犯罪行為，不能遽為有罪之認定，此最高法院三十年上字第一八三一
    號亦著有判例。公訴人認被告涉犯前開犯罪，無非係以：證人甲○○及被害人丙○○、丁○○之指述，且被告亦無法提出綽號「阿堂」之年籍資料供查證，足認
    被告辯稱係「阿堂」駕駛前開道奇車云云，顯係卸責之詞，資為論據。訊據被告
    乙○○固坦承友人綽號「阿堂」男子曾開一部白色道奇車至桃園縣大溪鎮○○路
    一三二巷三七號地下室停車場停放，惟堅詞否認有何竊盜犯行，辯稱：伊並沒有
    偷前開奧迪車及道奇車，伊曾與甲○○吵架，甲○○才故意指稱伊偷車等語。
三、經查：
  (一)被害人丙○○固於警訊時陳稱：伊所有之前開奧迪車，係交由保險公司業務員賴
    榮信處理驗車，但業務員於八十八年八月二十五日下午二時許，卻未將車鑰匙拔
    下，率而停放在桃園縣桃園市○○路四一四之十一號前，遭人竊取等語。被害人
    丁○○於警訊時陳述：伊所有之前開道奇車係於八十八年九月八日上午六時，在
    桃園縣平鎮市○○路一之六號前遭竊等語。惟被害人丙○○及丁○○並未供述且
    亦未實際目擊被告竊取其等所有之汽車，是被害人二人固確有失竊前開汽車，然
    其指述並不足以認定係被告所竊取。
  (二)證人甲○○固於警訊及原院訊問時指陳曾目睹被告駕駛前開奧迪車，並偕同被害
    人丙○○至文化路上址查看該部奧迪車等語，姑不論證人甲○○之證述是否屬實
    ，惟證人證述之範疇亦僅止於被告曾使用該部奧迪車，並未證稱目睹被告竊取該
    部奧迪車，從而公訴人徒憑該項證詞即謂被告竊取該部奧迪車云云，顯屬推測之
    詞。
  (三)再者，證人甲○○於原院審理時證稱：伊並未看見被告駕駛前開道奇車，警察係
    問伊曾見過被告在該道奇車旁出現，伊回答有，但並未指證被告偷該部車等語（
    見原院八十八年十二月二十三日審判筆錄）。是證人甲○○關於曾否目睹被告竊
    取該部道奇車之證述情節先後不一，另參酌證人既敢指證被告駕駛前開奧迪車，
    當無事後為迴護被告而更異被告竊取道奇車證詞之理，是證人此部分指證顯有重
    大瑕疪之處，自不能資為不利於被告之證詞。
  (四)被告對於道奇車來源等情，供述始終如，況前往文化路上址之份子複雜，彼此認
    識而不知底細者本甚多，是該名「阿堂」如為竊賊，出借贓車後即不再出現，應
    甚合理，尚不得以被告無法提供該綽號「阿堂」男子之真實姓名，即遽以推斷被
    告所言虛妄，亦難執此反證無法成立，即資為被告確有竊盜犯行之論據（最高法
    院三十年上字第一八三一號判例意旨參照）。況且，盜贓物之取得或出於竊盜，
    收受、故買贓物或侵占離本人所持有之物，或因不知情而取得，原因非僅只一端
    ，要難僅憑被告曾收受綽號「阿堂」所交付之道奇車，並為警查獲之事實，即認
    被告涉犯此部分竊盜犯行，顯乏實據。
四、綜上各節，證人及被害人既均未能指證被告確有竊取前開汽車之行為；此外，復
    查無其他
    具體事證足資證明被告涉有起訴意旨所指之竊盜罪嫌，從而原法院認無法證明被
    告犯罪，而為之無罪之判決，經核於法尚無不合。上訴人上訴要旨仍執起訴時之
    見解，認被告應成立竊盜罪云云，非有理由，應予駁回。
據上論斷，應依刑事訴訟法第三百六十八條，判決如主文。
本案經檢察官黃玲玲到庭執行職務。
中     華     民     國    八十九   年       四       月      二十      日
                             臺灣高等法院刑事第一庭
                                 審判長法  官  李  相  助
                                       法  官  蔡  光  治
                                       法  官  王  振  興
右正本證明與原本無異。
不得上訴。
                                       書記官  賴  淑  真
中     華     民     國    八十九   年       四       月      二十一    日


司法院資訊處製作；財團法人民間司法改革基金會備份。
